# 对子公司长期股权投资减值的问题

提问人：gmamm87815 时间：2016-07-08 16:15:01
陈版你好，请教一个对子公司长期股权投资减值的问题：A集团将下属全资子公司B置换给上市公司C，C公司将B纳入合并报表（非同一控制合并）。并对B进行了评估，B公司为合并主体，下属有非同一控制形成的控股子公司D（持股80%），B对D的长期股权投资采用成本法核算，原投资成本为 1000 万元，确认商誉 200 万元，评估价值为 900 万元（按评估基准日D的评估净资产的份额计算）。问题 1 ：是否需要在B公司的单体报表上确认长期股权投资减值损失 100 万元（原投资成本 1000 万元-评估价值 900 万元）？问题 2 ：如果B公司的单体报表上确认了 100 万元的长期股权投资减值，在B公司的合并报表上冲回已计提的减值准备 100 万元时贷方科目是资产减值损失还是商誉呢？问题 3 ：合并层面由于长期股权投资的计量基础和个别报表差异，合并报表应体现的减值为多少呢？望指教，非常感谢！

回答人：chenyiwei
首先请明确此处所采用的评估方法，请特别注意：成本法（资产基础法）下的评估结果不得作为减值测试中确定可收回金额的依据。
如果B对D的长期股权投资的可收回金额确实下降到 900 万，则需在个别报表层面计提长期股权投资减值准备，在B的合并报表中首先将应确认的减值损失确认为商誉减值准备。 合并报表层面应确认的减值损失是根据包含商誉在内的资产组的可收回金额与其在合并报表层面的账面价值相比较确定的，详见《企业会计准则讲解（ 2010 ）》关于商誉减值的相关说明。

提问人：gmamm87815 时间：2016-07-24 15:53:40
谢谢陈版，A集团和上市公司C已经根据评估结果进行资产置换，并且C公司已进行了披露。那评估结果是不是可以理解为公允价值呢？我还想继续问一下B公司及其下属子公司均还有权益法核算的被投资单位，当时也按成本法评估的净资产份额作为评估值，那母公司及其子公司对权益法核算的被投资单位需不需要计提减值准备呢？

回答人：chenyiwei
1 、一般理解依据评估结果的作价，且经过股东大会通过、监管机构无异议，可以认为是公允价值。 2 、对权益法长期股权投资的减值准备问题，与子公司同样原则考虑，关注评估值是否代表了可收回金额，一般成本法不代表。

提问人：gmamm87815 时间：2016-08-04 10:44:59
陈版，还是以前那个题干，A集团将下属全资子公司B置换给上市公司C，C公司将B纳入合并报表（非同一控制合并）。并对B进行了评估，B公司为合并主体，下属有非同一控制形成的控股子公司D。评估基准日为 2015 年 11 月 30 日，交割日为 2016 年 5 月 31 日，问题1 、购买日应该是 2015 年 11 月 30 日还是 2016 年 6 月 30 日呢？问题 2 、在购买日B公司应调整为公允价值报表，由于B公司为合并主体，那对于B公司购买日的公允合并报表应该怎么编制呢？是持续编制还是将D公司也视为购买日新取得直接用购买日的公允价值报表合并一个B公司的购买日的公允价值资产负债表呢？问题 3 、如果 531 为购买日，那对于 1130 到 531 这段期间D公司的权益变动在B公司的合并公允报表上怎么反应呢？B公司的这段期间的权益变动在C公司的合并报表中又怎么反应呢？ 陈版，辛苦了，望赐教，非常非常感谢！

回答人：chenyiwei
首先请明确：该交易是否构成反向购买（B公司借壳C上市）？ 如果不构成反向购买，则C在编制合并报表时，B、D为被购买方，其各项可辨认资产、负债均应按公允价值体现在C的合并报表中，包括对D公司的可辨认资产和负债也需要调整为以购买日公允价值为基础计量，不再沿用其原先在B的合并报表层面的计量基础。 购买日按照企业合并准则指南规定的五项标准确定。基准日不是购买日，购买日应当是交割日。 按照一般惯例，目标公司B、D如果在过渡期内盈利，则过渡期内盈利归上市公司C享有，对C而言相当于以同样的对价获得了更多的可辨认净资产，相应减少了合并报表层面所确认的商誉。过渡期间B的利润表和现金流量表不纳入C的合并报表。

提问人：gmamm87815 时间：2016-08-05 19:20:02
谢谢陈版的解答，只是在 1130 做了评估，那BD公司在 531 购买日的公允值怎么确定呢。而且在 1130 按照目前的评估方式，B公司长投的评估值就等于D公司 1130 评估净资产所享有的份额，那在 531 时点长投的价值没有变，D公司的净资产增加，B公司在 531 就会产生一个负商誉了。BD过渡期盈利对C而言相当于以同样的对价获得了更多的可辨认净资产，相应减少了合并报表层面所确认的商誉。
但我觉得对于B公司而言不应该再产生这个负商誉，还是说B公司应该在合并上将D公司 1130 到 531 期间的损益变动按B公司持有的份额进行恢复呢？D公司 1130 到 531 期间的损益变动应该是指公允价值计量的还是账面价值计量的呢？

回答人：chenyiwei
1 、可在 1130 （原基准日）的评估值基础上，加上过渡期内损益等原因导致的净资产增加额，减去评估增值部分对应的在过渡期间的折旧、摊销、成本结转等调整因素，来模拟 531 的可辨认净资产公允价值。 2 、因为是非同一控制下合并，因此被购买方过渡期间的利润表不纳入购买方合并报表，不存在此期间留存收益的恢复问题。 3 、无明确规定，但个人更倾向于以基准日评估值为基础对折旧、摊销、成本结转等调整后确定。

提问人：◆◇▁丅﹁秒、 时间：2018-07-20 16:10:48
请教陈老师，这里为什么成本法（资产基础法）下的评估结果不得作为减值测试中确定可收回金额的依据？这里说的成本法（资产基础法）是对应资产可收回金额两种基本方法中的第一种：公允价值减去处置费用后的净额这个么？

回答人：chenyiwei
成本法（资产基础法）的评估结果所表示的是在当前状态下重置相同资产所需的以名义货币金额表示的成本，所以既不代表其交换价值（公允价值减去处置费用），也不代表其使用价值（未来现金流量现值）。